臺灣高等法院刑事判決
110年度醫上訴字第7號
上  訴  人  臺灣基隆地方檢察署檢察官
被      告  張凱勝



選任辯護人  楊思勤律師
上列上訴人因被告違反醫師法案件，不服臺灣基隆地方法院110
年度醫訴字第1號，中華民國110年10月14日第一審判決（起訴案
號：臺灣基隆地方檢察署110年度醫偵字第6號），提起上訴，本
院判決如下：
    主  文
上訴駁回。
    事  實
一、張凱勝於民國92年間在中國取得牙醫師執業資格，然明知其
    在臺灣未取得合法牙醫師資格，不得在臺灣擅自執行醫療行
    為，竟基於執行醫療業務之犯意，自94年起至106年間，在
    基隆巿○○區○○○路000號2樓所經營之「正安牙所」，為吳佩
    玲治療蛀牙、裝設牙套之醫療行為，另於109年4月起至同年
    6月間，為楊忠貴施作拔牙、裝設假牙等醫療行為。嗣因吳
    佩玲之牙齒經治療後仍感不適，張凱勝均未予處理，吳佩玲
    覺得其看診情況有異，要求楊忠貴前往看診時確認張凱勝有
    無醫師證照，楊忠貴在上開牙所內以手機拍照遭制止，即將
    上情告知吳佩玲，吳佩玲至正安牙所質問，與張凱勝妻子發
    生拉扯而報警處理，復至臺灣基隆地方檢察署對張凱勝提出
    告發，嗣經警於110年3月8日持臺灣基隆地方法院核發之搜
    索票，至上開處所搜索，扣得張凱勝執業所用之齒模蒸架4
    組、齒模架3個、齒模1個、牙科模型蜡3盒、石膏粉1罐、拋
    光機頭1盒、酒精燈1組、拋光機1支、直絲頰面管1盒、石蠟
    1盒、暫時凝固膠1盒、齒科咬合紙1盒、塑膠碗1個。
二、案經吳佩玲、楊忠貴訴由臺灣基隆地方檢察署檢察官偵查起
    訴。
    理  由
壹、本院審理範圍
一、按刑事訴訟法施行法第7條之13前段規定：中華民國110年5
    月31日修正通過之刑事訴訟法施行前，已繫屬於各級法院之
    案件，於施行後始適用修正前刑事訴訟法第348條規定。又
    新修正之刑事訴訟法第348條規定已於110年6月16日公布，
    依中央法規標準法第13條規定，自本條公布之日起算至第3 
    日起即於同年6月18日即已發生效力。換言之，於110年6月1
    8日後（包括當日）繫屬於各級法院之案件，均應依修正後
    之刑事訴訟法第348條規定處理（最高法院110年度台上字第
    6211號判決意旨參照）。查修正後之刑事訴訟法第348條係
    規定：（第1項）上訴得對於判決之一部為之。（第2項）對
    於判決之一部上訴者，其有關係之部分，視為亦已上訴。但
    有關係之部分為無罪、免訴或不受理者，不在此限。（第3
    項）上訴得明示僅就判決之刑、沒收或保安處分一部為之。
    本件原審認定被告張凱勝係犯醫師法第28條前段（原判決論
    罪科刑欄誤載為同法條第1項）之非法執行醫療業務罪，量
    處被告有期徒刑6月，併科罰金新臺幣（下同）30萬元，並
    諭知易科罰金及易服勞役之折算標準，暨為相關沒收之宣告
    。檢察官不服原判決，於110年11月8日提起上訴，並於同年
    12月10日繫屬於本院，此有蓋用本院收文章之原審法院110
    年12月6日基院麗刑篤110醫訴1字第1784號函附卷可稽（見
    本院卷第3頁），依首揭規定與說明，自應適用修正後之刑
    事訴訟法第348條定其上訴範圍。而檢察官於其上訴書及本
    院準備程序時已言明僅就原判決「量刑部分」提起上訴（見
    本院卷第43至44頁），而被告則未對原判決提起上訴，故本
    件上訴範圍只限於原判決之刑部分，檢察官未表明上訴之認
    定犯罪事實（即原判決之論罪）、沒收等其餘部分，則不在
    上訴範圍。
二、至本院前引之犯罪事實，業據原判決認定在案，並非在本院
    審理範圍內，惟為便於檢視、理解本件案情，乃予以臚列記
    載，併此敘明。　　
貳、上訴駁回之理由　　
一、原審審酌被告在中國取得牙醫師資格，固得在中國執行業務
    ，然在臺灣並未取得合法牙醫師資格，即率爾執行牙醫師醫
    療業務行為，破壞國家為保障全體國民健康所設立之醫師證
    照制度，又因違法執業，倘於其執行醫療行為時，遇有突發
    狀況，將可能恐遭查緝而蓄意隱暪病況，造成病患受害，此
    後果絕非被告所能彌補，所生危害非輕，所為應予非難，惟
    念及被告犯後終能坦承犯行，態度尚佳，且業已自行返還告
    訴人楊忠貴給付之費用，此據告訴人楊忠貴陳述在卷（見他
    字卷第59頁），兼衡被告犯罪所生危害之程度、犯罪之動機
    、目的、手段、智識程度暨業醫之家庭生活經濟狀況等一切
    情狀，酌情量處被告有期徒刑6月，併科罰金30萬元，並諭
    知易科罰金及易服勞役之折算標準均以1千元折算1日。經核
    原審之量刑尚屬妥適，並無不合。
二、檢察官上訴意旨略以：原判決之量刑固非無見，但其並未審
    酌被告於偵查中始終否認犯行，並於遭檢舉後即將原先非法
    執行醫療業務所用之工具搬空，並謊稱原先懸掛在外之招牌
    係其父親早期所懸掛早已壞掉而不復存在云云，然自google
     map街景圖顯示，被告之住處外先前曾懸掛「正安牙所」之
    招牌，顯然係為規避政府及檢察官之查緝而將招牌下架，徒
    增檢警查緝困難，耗費司法資源，且於原審審判中雖坦承犯
    行，卻仍否認曾印製「正安牙科診所」名片招攬客戶之事實
    ，而謊稱係其父親所印製云云，況被告至今尚未與告訴人吳
    佩玲達成和解，亦未對告訴人吳佩玲為合理之賠償等情，顯
    然犯後仍未誠心悔改，毫無悔意，本於公平正義理念之貫徹
    、罪刑相當原則及比例原則，原判決未予審酌上情，容有判
    決不備理由之違誤，難認適法妥當。爰請撤銷原判決，更為
    適當合法之判決云云。　　
三、然依下列說明，檢察官之上訴理由俱不足採：　　　　
　㈠按量刑係法院就繫屬個案犯罪之整體評價，為事實審法院得
    依職權自由裁量之事項，故判斷量刑當否之準據，應就判決
    為整體觀察及綜合考量，不可摭拾其中片段予以評斷，苟已
    以行為人之責任為基礎，斟酌刑法第57條各款所列情狀，在
    法定刑度內，酌量科刑，無偏執一端，致明顯失出失入情形
    ，即不得任意指為違法（最高法院110年度台上字第6170號
    判決意旨參照）。本院審酌原判決就被告之犯罪情節及科刑
    部分之量刑基礎，已於理由欄內具體說明，業見前述，顯已
    斟酌被告前未能坦承犯行，但於原審終能坦承之犯後態度，
    暨被告犯罪對告訴人2人所生危害等刑法第57條各款事由，
    係以行為人責任為基礎，兼顧對被告有利與不利之科刑資料
    ，既未逾越法定範圍，亦無違背公平正義之精神，客觀上不
    生量刑畸輕或有所失出之裁量權濫用，核與罪刑相當原則無
    悖，自不得再任意指摘或摭拾其中之片段而指稱原判決量刑
    有所不當或違法。縱仍與檢察官主觀上之期待有所落差，仍
    難指原審量刑有何違誤。是以檢察官徒憑前揭情詞，上訴指
    摘原審量刑過輕，請求更為適當合法之判決云云，洵無足取
    。
　㈡至被告就其犯罪所生危害，固仍未與告訴人吳佩玲達成和解
    或對之有所賠償，然此部分核屬民事損害賠償之範疇，宜循
    民事途徑解決（按：現已由原審法院民事庭審理中，見本院
    卷第47、48頁），始屬妥適，併此敘明。　　
四、準此，檢察官上訴指摘原審量刑過輕，請求更為適當合法之
    判決云云，並非可採，是其上訴為無理由，應予駁回。
據上論斷，應依刑事訴訟法第368條，判決如主文。
本案經檢察官劉星汝提起公訴，檢察官陳宜愔提起上訴，由檢察
官邱美育到庭執行職務。
中　　華　　民　　國　　111 　年　　3 　　月　　2 　　日
　　　　　　　　　刑事第九庭  審判長法　官  潘翠雪
　　　　　　　　　　　　　　　　　  法　官  陳俞婷
　　　　　　　　　　　　　　　　　  法　官  陳信旗
以上正本證明與原本無異。
如不服本判決，應於收受送達後20日內向本院提出上訴書狀，其
未敘述上訴之理由者並得於提起上訴後20日內向本院補提理由書
（均須按他造當事人之人數附繕本）「切勿逕送上級法院」。
                                    書記官  董佳貞
中　　華　　民　　國　　111 　年　　3 　　月　　2 　　日
附錄法條全文：
醫師法第28條
    未取得合法醫師資格，執行醫療業務者，處六個月以上五年
    以下有期徒刑，得併科新臺幣三十萬元以上一百五十萬元以
    下罰金。但合於下列情形之一者，不罰：
　　一、在中央主管機關認可之醫療機構，於醫師指導下實習之
        醫學院、校學生或畢業生。
　　二、在醫療機構於醫師指示下之護理人員、助產人員或其他
        醫事人員。
　　三、合於第十一條第一項但書規定。
　　四、臨時施行急救。